【裁判字號】    99,交聲,1291
【裁判日期】    991014
【裁判案由】    違反道路交通管理處罰條例聲明異議
【裁判全文】
臺灣桃園地方法院交通事件裁定        99年度交聲字第1291號
原處分機關  交通部公路總局新竹區監理所中壢監理站
異  議  人  甲○○
上列異議人因違反道路交通管理處罰條例案件，對於交通部公路
總局新竹區監理所中壢監理站於民國99年8 月2 日所為之處分（
原處分案號：壢監裁字第裁53-DB0000000號），聲明異議，本院
裁定如下：
    主    文
異議駁回。
    理    由
一、按汽車駕駛人，行經有燈光號誌管制之交岔路口闖紅燈者，
    處新臺幣（下同）1,800 元以上5,400 元以下罰鍰，並記違
    規點數3 點，道路交通管理處罰條例第53條第1 項及第63條
    第1 項第3 款分別定有明文
二、原處分意旨略以：本件受處分人即異議人甲○○於民國99年
    1 月31日中午12時54分許，駕駛車牌號碼3059-MW 號自用小
    客車，行經桃園縣中壢市○○路與博愛路口，見其行進方向
    之燈光號誌已轉換成紅燈時，仍逕行由中原路左轉該路口進
    入博愛路，違規事實明確，經警發現當場攔查舉發，因異議
    人逾越舉發單所載應到案日60日以上，仍未到案聽候裁決或
    自動繳納罰鍰，爰依道路交通管理處罰條例第53條第1 項及
    第63條第1 項等規定，處罰鍰4,000 元，並記違規點數3 點
    等語。
三、聲明異議意旨略以：並無任何照片、錄影資料，員警是開單
    人，又是見證人，伊並無前揭違規事實等語。
四、經查：
  (一)異議人甲○○於上開時、地，行經有燈光號誌管制之交岔路
    口違規闖紅燈左轉乙節，此據證人即舉發員警乙○○於本院
    調查時結證稱：伊當時獨自騎乘警用機車擔任巡邏勤務，沿
    中原路直行行經前開路口，正要準備左轉博愛路，看見異議
    人由中原路違規闖越紅燈要左轉進入博愛路，於是立即將其
    攔停擎單舉發；伊並沒有在該路口等停紅燈，而是直接路燈
    要左轉中原路；異議人經伊攔停後拒簽收罰單，但已明確告
    知到案日期及救濟程序；當時為晴天、視線良好、號誌運作
    正常、標線清楚，有戴眼鏡，確定並沒有看錯等語綦詳，經
    本院命與異議人對質，證人亦明確證稱異議人確實有前述違
    規事實，而依卷內員警庭呈之現場照片、現場圖所示，上開
    路口路幅不大，中原路僅雙向兩個車道（各一個車道），以
    一般執勤員警之專業訓練而言，對於該職務上事項之觀察力
    自遠較一般人更為專注，誤判之可能性極低，且員警於執行
    勤務時，適時發現異議人騎乘上揭機車違規闖越紅燈，並對
    之攔停舉發，其與異議人素不相識，復無怨隙，應無故意設
    詞誣陷受異議人而甘冒偽證罪責之必要，是異議人確實有前
    揭違規行為，至為明確。異議人雖以本件並無違規照片或錄
    影等情置辯，然因交通違規事件之特性，行為態樣甚多，復
    多有瞬間即逝行為，實在無法於有交通違規同時，全部以即
    時利用科學儀器，取得證據資料；即使屬方便以科學儀器採
    證之交通違規行為，普遍採用，不但所費不貲，也有實際困
    難。是本件異議人之違規事實，業經舉發員警證述如上，雖
    未能及時照相或攝影以供佐證，然當場舉發交通違規並不以
    攝影或照相存證為其要件，亦不以舉發之錄影或照片為唯一
    之證明方法，舉發員警係親眼見聞違規經過，並經以證人之
    身分具結後為證述，此證人證詞仍不失為證明方法之一種，
    是異議人上開所辯，容有誤會。
  (二)再對於違反道路交通管理處罰條例之行為，當場舉發者，應
    填記駕駛人或行為人姓名、性別、出生年月日、地址、身分
    證統一編號及車主姓名、地址、車牌號碼、車輛種類。被查
    獲之駕駛人或行為人為受處分人時，應於填記通知單後將通
    知聯交付該駕駛人或行為人簽名或蓋章收受之；拒絕簽章者
    ，仍應將通知聯交付該駕駛人或行為人收受，並記明其事由
    及交付之時間；拒絕收受者，應告知其應到案時間及處所，
    並記明事由與告知事項，視為已收受，違反道路交通管理事
    件統一裁罰標準及處理細則第11條第1 項第1 款亦有規定。
    本院查，異議人經員警當場攔停舉發，而拒絕簽收舉發單等
    情，業如前述，再觀諸卷附之本件舉發通知單（影本）上，
    警員已於收受通知聯者簽章攔中清楚載明：「拒簽收」「已
    告知到案日期」字樣，因此，異議人雖拒絕在舉發單上「收
    受通知聯者簽章」處簽章或拒絕收受該舉發單，依前揭規定
    ，已視為異議人合法收受該舉發單，亦即異議人有依該舉發
    單上指定時、地自動到案，及不自動到案者應接受裁罰等效
    果。
五、綜上所述，異議人甲○○主張本件違規係員警誤判之聲明異
    議意旨，尚難採信。從而，原處分機關援引道路交通管理處
    罰條例第53條第1 項及違反道路交通管理事件統一裁罰基準
    表等規定，處異議人罰鍰4,000 元，並依同條例第63條第1
    項第3 款規定併記違規點數3 點，並無違誤，本件異議無理
    由，應予駁回。
據上論斷，應依道路交通管理處罰條例第87條第2 項、道路交通
案件處理辦法第19條，裁定如主文。
中    華    民    國    99    年    10    月    14    日
                      交通法庭法  官    陳德池
以上正本證明與原本無異。
如不服本裁定，應於裁定送達後5 日內向本院提出抗告狀。
                              書記官  李玉華
中    華    民    國    99    年    10    月    14    日

司法院資訊處製作；財團法人民間司法改革基金會備份。
